臺灣高雄地方法院刑事判決　　　　　　　　　　　　　九十一年度易字第七四五號
　　公　訴　人　臺灣高雄地方法院檢察署檢察官
　　被　　　告　戊○○
右列被告因妨害公務案件，經檢察官提起公訴（八十九年度偵字第二七三六四號），
本院判決如左：
    主    文
戊○○於公務員依法執行職務時，當場侮辱，累犯，處拘役伍拾日，如易科罰金，以
佰元折算壹日。
    事    實
一、戊○○曾於民國八十六年間因犯侵占罪，經臺灣臺南地方法院判處有期徒刑三月
    確定，於八十七年五月十三日易科罰金執行完畢。仍不知悔改，於八十九年十一
    月三日晚間九時五十分許，因與父母鍾主誥、鍾力玉花在高雄縣旗山鎮湄洲里媽
    祖廟前草魚店內飲酒、用餐，席間三人發生口角爭執、相互扭打成傷（傷害部分
    均未據告訴），竟於高雄縣警察局旗山分局建國派出所員警丙○○、甲○○、乙○○、丁○○四人據報身著員警制服、駕駛巡邏警車依法前往執行蒐證、維持秩
    序職務之際，當場對該四名員警辱罵「幹」、「幹妳娘」、「警察算什麼東西」
    等語（公然侮辱人部分均未據告訴）。
二、案經高雄縣警察局旗山分局報請臺灣高雄地方法院檢察署檢察官偵查起訴。
    理    由
一、訊據被告戊○○固不否認於八十九年十一月三日晚間九時五十分許，與父母鍾主
    誥、鍾力玉花在高雄縣旗山鎮湄洲里媽祖廟前草魚店內飲酒、用餐，席間三人發
    生口角爭執、相互扭打成傷，並於高雄縣警察局旗山分局建國派出所員警據報身
    著員警制服、駕駛巡邏警車依法前往執行蒐證、維持秩序職務之際，當場辱罵「
    幹」、「幹妳娘」等穢語，為警當場逮捕等情，惟矢口否認有對值勤員警丙○○
    、甲○○、乙○○、丁○○四人辱罵穢語之行為，辯稱：當日係因父母酒後口角
    失和、相互毆打而無法勸解，其始憤而辱罵上述穢語，並非辱罵值勤員警云云。
二、經查：
（一）被告於八十九年十一月三日晚間九時五十分許，與父母鍾主誥、鍾力玉花在高
      雄縣旗山鎮湄洲里媽祖廟前草魚店內飲酒、用餐，席間三人發生口角爭執、相
      互扭打成傷，竟於高雄縣警察局旗山分局建國派出所員警丙○○、甲○○、乙○○、丁○○四人據報身著員警制服、駕駛巡邏警車依法前往執行蒐證、維持
      秩序職務之際，當場對該四名員警辱罵「幹」、「幹妳娘」、「警察算什麼東
      西」等語之事實，業據員警丙○○、甲○○、乙○○、丁○○指述纂詳，核與
      在場人即被告之母鍾力玉花於警訊中供述情節相符，並經被告於警訊中坦認不
      諱。
（二）被告雖於檢察官偵訊及本院審理中改稱係因父母酒後口角失和、相互毆打而無
      法勸解，其始憤而辱罵上述穢語，並非辱罵值勤員警云云，惟被告既已於警訊
      中供認對值勤員警辱罵穢語，且無證據足認其供述非出於自由意志或係遭強暴
      、脅迫、利誘、詐欺、疲勞訊問等不正方法後所為，依刑事訴訟法第九十八條
      規定，該等自白本非不得作為證據；而被告之母鍾力玉花於警訊中亦指稱當日
      確有聽聞被告對據報到場處理之員警辱罵「幹妳娘」等穢語，前已述及，鍾力
      玉花為被告之母，與被告係血緣至親、感情甚佳，此經被告自承無訛，是鍾力
      玉花應無捏造構陷被告之可能；況當日到場處理被告及其父母三人間衝突之員
      警共有四人，前皆提及，該四名員警與被告間亦素不相識、無任何嫌隙宿怨，
      此據被告供陳屬實，倘被告確係因無法排解父母間爭執，憤而辱罵穢語，豈有
      四名員警均誤認被告係辱罵到場值勤員警之理？是被告所辯，顯係卸責之詞，
      委無可採。
（三）至證人即被告之父鍾主誥雖到庭證稱並未聽聞被告辱罵員警、亦未見被告經員
      警逮捕送往警局製作筆錄云云，然證人鍾主誥為被告之父，其證詞本有偏頗、
      迴護被告之虞，已難遽採，且被告當日確有辱罵「幹妳娘」等穢語，並經到場
      員警當場逮捕後解往警局，業如前述，其間被告之母鍾力玉花尚因不滿被告遭
      員警逮捕，憤而持拖鞋擊打警車，有臺灣高雄地方法院檢察署檢察官八十九年
      度偵字第二七三六四號不起訴處分書附卷可稽，則證人所述，要與事實有違，
      尚不足據以為對被告有利之認定。
（四）綜上所述，本件事證已臻明確，被告犯行堪以認定，應依法論科。
三、按丙○○、甲○○、乙○○、高福人四人均為高雄縣警察局旗山分局建國派出所
    員警，為公務員，而依通報前往處理、排解事故並就可能成立犯罪之事實蒐證、
    維持秩序，亦為有關警察業務之保安事項，為警察法第九條第七款警察依法得行
    使之職權，是被告係於公務員依法執行職務時，當場侮辱，核其所為，係犯刑法
    第一百四十條第一項之罪。被告曾於八十六年間因犯侵占罪，經臺灣臺南地方法
    院判處有期徒刑三月確定，於八十七年五月十三日易科罰金執行完畢，有臺灣高
    等法院被告全國前案紀錄表、臺灣高雄地方法院被告院內索引卡紀錄表、臺灣高
    雄地方法院檢察署刑案資料查註紀錄表可憑，其於刑之執行完畢後五年之內再犯
    有期徒刑以上之本罪，為累犯，應依刑法第四十七條之規定加重其刑。爰審酌被
    告有多項前科、素行不良，對於依法執行職務之公務員當場以穢語侮辱，犯後又
    一再飾詞狡辯、顯無悔意，但對員警執行職務妨害非鉅等一切情狀，量處如主文
    所示之刑。又刑法第四十一條已於九十年一月十日經總統公布施行，並於同年月
    十二日生效，該條規定：「犯最重本刑為五年以下有期徒刑之刑之罪，而受六個
    月以下有期徒刑或拘役之宣告，因身體、教育、職業、家庭之關係或其他正當事
    由，執行顯有困難者，得以一元以上三元以下折算一日，易科罰金。但確因不執
    行所宣告之刑，難收矯正之效，或難以維持法秩序者，不在此限」、「併合處罰
    之數罪，均有前項情形，其應執行之刑逾六月者，亦同」；按行為後法律有變更
    者，適用裁判時之法律，刑法第二條第一項前段定有明文，而易服勞役及期間、
    數罪併罰之定執行刑、緩刑及易以訓誡、易科罰金各事項，均依新法，亦有最高
    法院二十四年七月總會決議（二）可資參照，是刑法第四十一條既業於九十年一
    月十日修正，並於同年月十二日生效，揆諸上揭法條規定及決議意旨，本件自應
    適用裁判時即修正後刑法第四十一條之規定，諭知易科罰金之折算標準。
據上論斷，應依刑事訴訟法第二百九十九條第一項前段，刑法第一百四十條第一項、
第二條第一項前段、修正後第四十一條第一項，罰金罰鍰提高標準條例第一條前段、
第二條，判決如主文。
本案經檢察官李奇哲到庭執行職務。
中      華      民      國    九十一    年      四      月     三十     日
                              臺灣高雄地方法院刑事第三庭
                                      法  官  洪  文  慧
右正本證明與原本無異。
如不服本判決，應於判決送達後十日內，向本院提出上訴狀。
                                      書記官  蔡  維  容
中      華      民      國    九十一    年      五      月      一      日
